【裁判字號】    96,重勞訴,20
【裁判日期】    980831
【裁判案由】    確認僱傭關係存在等
【裁判全文】
臺灣臺北地方法院民事判決            96年度重勞訴字第20號
原      告  丁○○
                        3樓
訴訟代理人  李成功律師
            梁穗昌律師
複代理人    李夏菁律師
被      告  嬌生股份有限公司
法定代理人  丙○○
輔  佐  人  乙○○
訴訟代理人  陳彥希律師
複代理人    王韋傑律師
            盛美元律師
上列當事人間請求確認僱傭關係存在等事件，本院於民國98年7
月21日言詞辯論終結，判決如下：
    主      文
確認原告與被告間僱傭關係存在。
被告應自民國九十六年四月十三日起至原告復職之日止，按月於
每月末日給付原告新臺幣玖萬捌仟捌佰壹拾肆元，及自各該月之
次月一日起至清償日止，按年息百分之五計算之利息。
被告應自民國九十七年起至原告復職之日止，於每年第一個工作
日給付原告新臺幣玖萬捌仟捌佰壹拾肆元，如原告前一年在職日
數未滿三百六十五日，則按在職日數所占三百六十五日之比例給
付之。
被告應自民國九十六年四月起至原告復職之日止，按月於每月最
後工作日提撥退休準備金新臺幣伍仟玖佰貳拾玖元，存入國泰世
華商業銀行000000000000帳號丁○○退休準備專戶內。
被告應給付原告新臺幣壹萬肆仟元，及自民國九十六年六月二十
七日起至清償日止，按年息百分之五計算之利息。
被告應自民國九十八年八月起至原告復職之日止，按月於每月末
日給付原告附表一所示之金額。
原告其餘之訴駁回。
訴訟費用由原告負擔百分之十，餘由被告負擔。
本判決第二項至第六項於原告以新臺幣壹佰貳拾萬元供擔保後得
假執行；被告如以新臺幣參佰陸拾萬元為原告預供擔保，得免為
假執行。
原告其餘假執行之聲請駁回。
    事實及理由
一、原告主張：原告自民國85年12月1 日起受僱於被告公司楊森
    大藥廠，先後擔任藥事法規專員、副理，自92年3 月1 日起
    升任藥政暨品保經理。詎被告眼見原告任職屆滿10年且任相
    當層級之職務，為達減省每月之薪資給付、退休金提撥及未
    來之退休金給與等不法目的，竟於96年4 月3 日交付原告內
    容略謂「依據勞動基準法第11條第5 款之規定，於民國96年
    4 月3 日通知台端予以資遣，由於就業服務法第39條之規定
    ，公司應於資遣台端前10日通報，因此台端之最後工作日應
    為民國96年4 月13日」之資遣通知書，而終止原告之勞動契
    約。惟原告83年自台灣大學藥學系畢業，同年即經藥師考試
    及格取得藥師證書。在被告公司任職10年以來，因認真、負
    責而由專員升任副理、經理，對於所任符合學歷專長之工作
    ，一向表現良好，絕無不勝任情事。除95年底起因被告計畫
    性裁減資深高薪原告，不斷向原告施壓促令自請辭職未果，
    而於96年初故意低評原告95年度之績效、更蓄意不核給績效
    獎金外，原告歷年績效評等均稱良好，以94年度為例，依公
    司之工作規則第57條規定，員工績效獎金為0 至2 個月，被
    告於95年2 月15日通知原告，就94年度績效發給1.2 個月績
    效獎金計新臺幣（下同）116,251 元，即足證原告絕無不能
    勝任工作情事。故原告96年4 月3 日接獲上開資遣通知書時
    ，當場即表示資遣不合法，聲明將繼續上班。並於次日上午
    9 時準時前往公司上班，但在公司一樓大廳遭自稱有權代表
    被告拒絕受領勞務之法務人員周德旺攔阻。原告乃委請律師
    寄發存證信函向被告表明兩造間勞動契約仍然存在，被告拒
    絕受領勞務，原告無補服勞務義務，但仍得請求報酬之立場
    。由於被告以莫須有而不符勞動基準法第11條第5 款規定之
    理由資遣原告，其資遣即非合法，兩造間勞動契約仍然存續
    ，原告自得訴請確認兩造間僱傭關係存在；而被告受領勞務
    遲延，原告除無補服勞務義務外，依民法第487 條規定，仍
    得請求原領每月98,814元之工資。又依被告公司工作規則第
    57條規定，對全年工作無過失之員工給予1 個月之年終獎金
    。原告在職歷年來（包含95年度），均獲發1 個月之年終獎
    金。遭資遣時，被告亦按原告工作至96年4 月12日之比例，
    計發102 日之96年度年終獎金27,614元予原告。故依民法第
    482 條及兩造間賡續存在之僱傭契約，被告自應補給原告該
    項年終獎金。另原告任職被告公司已逾10年，兩造間僱傭關
    係既仍存在，被告自應依勞動基準法第56條第1 項、勞工退
    休金條例第14條第1 項規定，繼續按月提撥退休準備金
    5,929 元(98,814x6%=5,9 29)，存入國泰世華商業銀行
    000000000000帳號「丁○○」退休準備金專戶內。再被告違
    法資遣原告並阻止原告依兩造繼續存在之僱傭契約服勞務，
    既為債務不履行，亦屬侵權行為。原告因其違法資遣，除損
    失每年至少1.2 個月之「績效獎金」計116,251 元，每年更
    損失調薪、勞動節禮金、端午禮金、中秋禮金、員工健檢補
    貼費用、生日禮金、年終禮券、尾牙摸彩最低獎項利益、員
    工旅遊等原本應得之利益總計約20萬元。被告更於96年4 月
    3 日交付資遣通知書後，立即以人資處長名義，以電子郵件
    通知公司全體員工略謂「公司已通知丁○○小姐予以資遣，
    請公司員工勿協助該員進入本公司」等語，使公司同仁誤解
    原告有不名譽之資遣事由，嚴重侵害原告之名譽等人格權，
    導致原告無法在藥事業界立足，精神至感痛苦，依民法第
    195 條規定，自亦得請求被告賠償非財產上損害80萬元，合
    計得請求被告賠償100 萬元。此外被告違法資遣原告後，隨
    即將原告勞工保險退保，致原告損失勞工保險條例第58條、
    59條所定之勞保老年給付。依前揭債務不履行及侵權行為法
    則，原告在未復職之前，自得按年請求被告給付附表1 所示
    之勞保「老年給付」年資損失。而被告發電子郵件致公司全
    體員工，散布足以貶損原告名譽，侵害原告人格權之流言，
    原告亦得依民法第195 條第1 項規定，請求被告為回復原告
    名譽之適當處分。爰依上述法律關係提起本訴，聲明請求：
    (一)確認原告與被告間之僱傭關係存在。(二)被告應自96年4 月
    13日起至原告復職日止，按月於每月之末日給付原告98,814
    元，及自各該月之次月1 日起至清償日止，按年息5%計算之
    利息。(三)被告應自97年起，於每年第1 個工作日，給付原告
    98,814 元 之年終獎金，如前一年在職日數未滿365 日者，
    則按在職日數與365 日之比例，乘以98,814元給付之。(四)被
    告應自96 年4月按月提撥退休準備金5,929 元存入國泰世華
    商業銀行000000000000帳號「丁○○」退休準備金專戶內。
    (五)被告應給付原告100 萬元及自起訴狀繕本送達翌日起自清
    償日止，按年息5%計算之利息。(六)被告應按月賠償附表 1所
    示自96年4 月起算至原告復職之月止各時間計算之金額。(七)
    被告應將附件1 所示「道歉聲明」，在被告公司之電腦網頁
    （網址：www.jnj.com） 及公告欄公告十四天。(八)願供擔保
    請准宣告假執行。
二、被告辯稱：原告所任藥政經理職務，負有主動統合藥證申請
    各相關部門工作之權責，非單純秉承主管命令完成交辦事務
    而已，被告並曾令原告明確知悉其所任職務之定位，原告透
    過被告公司歷年為原告訂定之工作目標亦知之。原告之主要
    職責為藥證申請，諸如物化性質、安全性試驗報告、藥理作
    用、臨床試驗報告等藥證申請文件之準備，乃原告責無旁貸
    之職責，若該等文件涉及其他部門，原告應主動聯繫，於預
    見其他部門無法及時提供時，應主動報告主管處理，以爭取
    藥證申請時效。惟原告工作態度消極，怠惰敷衍，欠缺團隊
    精神，與藥品部門之團隊及其他部門同事均無正面互動。被
    告公司職員向原告索取原告所製作保管之藥證申請檔案，原
    告應有配合提供之義務，惟拒不合作，竟要求其他部門同事
    自行尋找。且原告僅以電子郵件作為同事間主要溝通管道，
    於被告公司內部會議時復未參與討論，有違其責任制之職務
    上要求，顯有害被告公司之營運與團隊工作之進行。且於職
    責範圍內之藥證申請業務，發生諸多工作疏失，諸如：(一)於
    萬科注射劑（Velcade ）之藥品查驗登記申請書上，將正確
    應為「凍晶注射劑」之劑型，誤載為「（乾粉）注射劑」；
    並將正確應為300 Northfield Road, Bedford, Ohio 44146
    ,USA之製造廠廠址，誤載為270 Northfield Road,Bedford,
     Ohio 44146, USA，遭衛生署藥政處以95年5 月28日衛署藥
    處字第1600748 號函糾正，險導致萬科注射劑需另行檢送「
    工廠資料新增劑型」與「工廠確效」備查以申請「第一階段
    之確效審核」，而可能延誤萬科注射劑之上市將近一年；(二)
    針對「楊森多瑞喜穿皮貼片劑」（Durogesic DTRANS，下稱
    多瑞喜貼片）之藥物許可證，原告未將12.5微公克與其他劑
    量一併向衛生署提出申請，卻向被告提出衛生署於93年10月
    6 日同意免除該劑量銜接性試驗之不實報告；(三)未依衛生署
    96 年11 月6 日藥檢壹字第0950107558號函針對Invega
    Extended Release Tablets 6mg（下稱Invega）藥證之申請
    為補件，致衛生署以96年1 月22日藥檢壹字第0950014461號
    函及96年2 月1 日衛署藥字第0960300892號函，駁回該藥藥
    證之申請。嗣經原告主管偶然發現該二函，立即於96年2 月
    5 日以申覆流程補陳相關文件至衛生署，方取得該藥品許可
    證；(四)未依衛生署95年7 月20日藥檢科字第0951401521號函
    之要求於期限內補送「普利他膜衣碇300 公絲」（Prezista
    Film Coated Tablets 300mg ，下稱普利他膜衣碇）之相關
    資料，致衛生署以96年5 月22日衛署藥字第0960313599號函
    駁回該藥之藥證申請。原告上述種種申請藥證之疏失，均可
    能導致藥品延後上市而損及相關病患之醫療權益；且新藥藥
    證之申請費用高達60萬元，對被告公司營運之影響甚鉅，可
    見原告之疏失嚴重。此外原告之年度績效成績自92年起便逐
    年下降（91年為5.67，但92年後則為4.05至4.19之間），至
    95年時因前述各項重大業務疏失導致主管考核之績效僅有
    1.31分（4 分為及格），加上原告長期以來工作態度消極、
    怠惰敷衍，被告乃依工作規則為原告實施非正式績效改進講
    習與正式PIP 員工績效改進計畫，以期協助原告改進缺失，
    重返工作崗位。惟改進計畫實施結束後，原告前述種種缺失
    仍未見改善，已確認不能勝任工作，被告遂將其資遣，並依
    勞動基準法給付資遣費、預告工資、退職金等共1,452,098
    元，另額外給付非勞動基準法規定之員工退休福利金
    510,401 元，自符合工作規則與勞動基準法第11條第5 款之
    規定。故兩造間之僱傭關係業已合法終止，原告訴請確認兩
    造僱傭關係存在及請求工資等金錢給付，並無理由。至於被
    告以電子郵件向員工公告原告已受資遣之客觀事實，係為阻
    止原告誤觸刑法侵入住宅罪嫌，且為避免辦公大樓之其他員
    工錯誤協助原告進入，害及被告公司之營運甚至其他員工之
    安全，而出於不得已之必要行為，自無不法侵害原告之權利
    ，原告請求非財產上損害賠償及道歉聲明，亦無理由等語。
    並聲明請求駁回原告之訴，如受不利判決願供擔保請准免為
    假執行。
三、查原告主張其自85年12月1 日起受僱於被告，先後擔任藥事
    法規專員、副理，自92年3 月1 日起升任藥政暨品保經理，
    迄96年4 月3 日經被告交付內容略謂「依據勞動基準法第11
    條第5 款之規定，於民國96年4 月3 日通知台端予以資遣，
    由於就業服務法第39條之規定，公司應於資遣台端前10日通
    報，因此台端之最後工作日應為民國96年4 月13日」之資遣
    通知書，終止其勞動契約，乃當場向被告表示資遣不合法，
    聲明將繼續上班，嗣於次日上午9 時前往被告公司時，在公
    司一樓大廳遭被告法務人員周德旺攔阻，遂委請律師寄發存
    證信函向被告表明兩造間勞動契約仍然存在，被告拒絕受領
    勞務，其無補服勞務義務，仍得請求報酬等情，業據其提出
    資遣通知書、畢業證書、藥師證書、存證信函等件為證，且
    為被告所不爭，堪信為真實。
四、原告另主張被告終止原告之勞動契約不合法，不生終止契約
    效力，兩造僱傭關係仍屬存在一節，則為被告所否認，並辯
    稱原告與同事無互動、不配合提供同事所需藥證檔案、僅以
    電子郵件為唯一溝通方式、在內部會議不參與討論，態度消
    極、怠惰敷衍、欠缺團隊精神，主觀上不能勝任工作；復有
    申請萬科注射劑查驗登記誤載劑型及廠址、未將12.5 mg 多
    瑞喜貼片與其他劑量一併送件申請藥證、申請Invega藥證時
    未依衛生署要求補件、申請普利他膜衣碇300mg 藥證時未依
    限補正申請資料、經被告施以績效改進計畫仍未改善等客觀
    上不能任勝工作情事，被告得依勞動基準法第11條第5 款規
    定終止其勞動契約等語。經查：
  (一)被告雖提出「員工績效改進計畫」（見調字卷第49頁），引
    用其中「進入績效改進計畫之前口頭溝通之結果」第2 點、
    第3 點所載：「丁○○僅以電子郵件作為唯一的溝通工具。
    戊○○曾多次強調口頭溝通之重要性，但她對多面向之溝通
    模式仍未表示正面態度」、「丁○○毫無團隊精神，與藥品
    部門之團隊與同事無正面互動。她與其他部門之其他職員也
    沒有互動，且不參與本公司業務之討論」等語（以上均為中
    譯），並以上開記載業經證人即當時原告之主管戊○○到庭
    結證屬實等情，指稱原告工作態度消極、怠惰敷衍、欠缺團
    隊精神等語。惟查，上開「進入績效改進計畫之前口頭溝通
    之結果」之記載，尚屬籠統評論之語，並無指出具體事例以
    供審認，自不適為事實證明之資。而證人戊○○固證稱：「
    （問：被證六第二頁上半部進入績效改進計畫之前口頭溝通
    之結果的三點是否屬實？）這是我和甲○○討論之後寫的，
    是屬實，最後也有人力資源主管及總經理簽名」、「（問：
    丁○○在嬌生股份有限公司任職，她與其他同事溝通是以何
    方式？）她喜歡用電子郵件，如果法院認為有需要可以傳喚
    公司員工或市場部人員」、「（問：丁○○與主管間的溝通
    有無困難？是否會造成你的困擾？）有，她比較安靜，與其
    他同仁互動較少」等語。惟其同時證稱：「我與她（原告）
    又隔了一層，詳細甲○○比較清楚…」等語，可見上開績效
    改進計畫之記載並非全根據戊○○之親自經歷；再依戊○○
    證稱：「如果要求她（原告）就某件事不要寫電子郵件，她
    當然不會拒絕…」、「（問：甲○○與原告是否同一部門？
    甲○○有無不斷以電子郵件與原告溝通？）他們是同一部門
    ，電子郵件是溝通方式的一部分，但不是全部」等語，亦足
    徵上開「原告僅以電子郵件為唯一溝通工具」之記載，非無
    誇大之嫌。至於被告另謂：「原告亦自承：『…在該次會議
    ，大家熱烈討論，但原告全程未發一語…』（原告97年11月
    4 日準備七狀第24頁第9 行以下參照），顯見原告並不否認
    其雖有出席相關會議，但卻僅敷衍了事而不『參與討論』。
    尤有甚者，原告於2006年5 月9 日無故利用工具竊錄被告公
    司非公開之內部會議之言論，益突顯原告根本無心工作、工
    作態度消極、怠惰、敷衍等不能勝任工作之情事」等語，然
    查原告於上開準備七狀第24頁係載稱：「事實上，被告對原
    告發動『非正式的績效改進講習』，乃係緣於95年5 月9 日
    下午公司開會，討論全員參與『蒐集各類審查委員名單』之
    議題。因原告曾對於蒐集審查委員名單之合法性提出質疑，
    在該次會議，大家討論熱烈，但原告全程未發一語，故被告
    認為原告明顯無意配合該項違法蒐集名單之政策，隨即積極
    策劃對原告之『報復』行動…」等語（見重勞訴第2 卷第
    193 頁）。可見原告上述陳詞僅在表明其不願參與其所認為
    不法議題之討論，及其所認知受被告資遣之原因而已，並無
    自認被告所指其出席會議不參與討論之事實。且原告在上開
    會議無論是不參與討論，或側錄開會發言，均僅該次會議之
    表現，尚不足據以概論原告即有「無心工作、工作態度消極
    、怠惰、敷衍等主觀不能勝任工作之情事」。
  (二)又被告指稱原告負責範圍之藥證申請檔案，製作與保管均為
    原告一人之職責，其內容與資料位置唯有原告知之最稔，被
    告公司職員向原告索取該類藥證申請檔案，身為藥政專責人
    員之原告，無論依被告公司工作規則或績效規定，或基於受
    僱人之忠誠義務，均應有配合提供之義務，惟原告拒不合作
    ，竟要求其他部門同事自行尋找，顯然欠缺勝任工作之主觀
    工作態度等情，核係以證人戊○○所證：「…2005我進公司
    以後，市場部的經理跟我抱怨說他們跟丁○○拿資料，但是
    丁○○請他們自己去找，這樣的情況不止一次」等語，為其
    論據。惟原告否認有何不配合提供或要求同仁自行尋找檔案
    情事。經查戊○○上詞所證，固足證明曾有市場部經理抱怨
    原告未配合提供檔案之事。惟該市場部經理所抱怨之事件實
    情如何？是否顯違職場倫理？自戊○○之上開證詞似難得證
    。參諸戊○○另證稱：「藥證管理都要將相關申請案整理好
    歸檔…甲○○來公司後這方面整理很亂，所以要求丁○○整
    理…之前沒有要求是因為人力不夠的問題…」等語，亦反應
    原告單獨管理檔案期間，尚有人力不足情況。另觀原告在被
    告所訂94年度「工作目標」方面之表現，其中以行銷部門（
    即市場部）滿意度為評分依據之「支援」項目，尚經戊○○
    評為「至少達到職務標準」之4 分成績，此有原告所提出之
    績效評估表附卷可證（見重勞訴第1 卷第33-2頁背面、第3
    卷第38頁）。足見僅以「市場部經理曾向戊○○報怨」之事
    實，即推認原告有不配合提供檔案之消極工作態度，尚不公
    允。
  (三)關於被告指摘原告申請萬科注射劑查驗登記誤載劑型及廠址
    一節：
  1.被告雖指稱藥品查驗登記申請書中關於「廠址」與「劑型」
    之正確記載與否，乃「第一階段確效資料」審核應否進行之
    關鍵，對於申請時程影響之差距將長達一年。由於原告於萬
    科注射劑的藥品查驗登記申請書上，將正確應為「凍晶注射
    劑」之劑型，誤載為「（乾粉）注射劑」，而錯誤引用台灣
    先靈葆雅公司針對「（乾粉）注射劑」所取得之「第一階段
    之確效審核」之核准函；嗣原告發現萬科注射劑之劑型應為
    「凍晶注射劑」，方改引用「福鼎醫藥有限公司」針對「凍
    晶注射劑已持有之第一階段核准函（其代表性藥品為「安福
    喜靜脈注射劑」），險導致被告就萬科注射劑之藥品查驗登
    記，需另檢送「工廠資料新增劑型」與「工廠確效」備查以
    申請「第一階段之確效審核」，而可能延誤萬科注射劑之上
    市將近一年等語。
  2.惟原告陳稱其就萬科注射劑「劑型」之判斷，係依據總公司
    英文仿單劑型欄記載「含有白色至灰白色的塊狀物或粉末」
    、歐聯藥品審核機關EMEA所出具「萬科注射劑」核准上市證
    明，表明歐盟核定該藥劑型為「乾粉注射劑」。又因衛生署
    之「第二階段確效作業各劑型代表性產品分類一覽表」將「
    乾粉注射劑」歸類為「注射劑」，故其提出申請之初，乃檢
    附「注射劑」劑型之工廠確效備查函送審。依當時所獲確實
    可信之資訊參照處理，應屬允當等語。
  3.針對原告前開陳述，被告則指駁略稱：藥品登記與輸入許可
    事宜乃採「屬地主義」，各國規定不盡相同，得輸入他國之
    藥品，非當然得輸入我國。故國外之規定如何，不等於我國
    規定亦相同。原告身為藥政經理，自有義務查明並釐清我國
    法令規定。衛生署「第二階段確效作業各劑型代表性產品分
    類一覽表」中關於「注射劑」之項目，除「11注射劑（乾粉
    注射劑）」外，另有「13凍晶注射劑」。既然該表中「（乾
    粉或凍晶）注射劑」之項目有兩項，於藥品查驗登記上自有
    其意義；且該表僅為行政機關對藥品劑型之「概括」分類，
    不可能針對「特定」藥物指示其分類類別，何況針對當時並
    不存在之「未來」藥物。原告身為藥政經理，當然有義務查
    明並釐清乾粉注射劑與凍晶注射劑之差別與判斷標準，以正
    確記載藥品查驗登記申請書。而原告於95年4 月20日致訴外
    人Ann Tan （被告海外母公司負責協助亞太地區子公司辦理
    查驗登記相關事宜之人員）之電子郵件中，載稱「（中譯）
    萬科注射劑的劑量表被歸類為『注射劑，無菌凍晶』…）」
    等語，顯示原告亦明知萬科注射劑之劑型為「凍晶注射劑（
    sterile lyophilized crystal） 」，可見原告關於萬科注
    射劑之劑型記載錯誤實不應發生，且有避免可能性等語。
  3.經查，依原告所提萬科注射劑總公司英文仿單就該注射劑之
    「劑型」、「使用/ 處理指引」分別標示（中譯）：「含有
    白色至灰白色的塊狀物或粉末」、「使用前，每個小瓶的內
    容物須用3.5 毫升的等張(0.9%)注射用氯化鈉溶液（依美國
    標準）進行再配製。再配製的產物應為一種清澈及無色的溶
    液」（見重勞訴第3 卷第57、139 頁）；對照原告所提行政
    院衛生署出版之中華藥典節本（見重勞訴第3 卷第142 頁）
    就「乾粉注射劑」所作定義：「為滅菌之乾燥藥品，或經製
    成溶液後經滅菌凍乾製成乾燥藥品，貯於無菌狀態之容器中
    ，於使用前加適當量之溶媒使成溶液，以供注射之用」，二
    者文義並無不符。參諸被告上詞所指萬科注射劑於原告申請
    藥政當時，係屬「未來」藥物，可見國內應無過往經驗可供
    參酌，適被告海外母公司負責協助亞太地區子公司辦理查驗
    登記相關事宜之Ann Tan 曾於92年11月3 日以電子郵件告知
    被告藥政人員謂（中譯）: 「美國核准的產品名稱為『萬科
    注射劑3.5 公絲』，歐盟藥品審核機關所擬的產品名稱為『
    製備成注劑液的萬科乾粉3.5 公絲』。標準外銷包裝外盒可
    能也會用『製備成注劑液的萬科乾粉3.5 公絲』」等語，亦
    均指萬科注射劑應為乾粉狀態，有原告提出之該電子郵件附
    卷可稽( 見重勞訴第2 卷第69、70頁）等情，實難認原告93
    年6 月15日當時以「乾粉注射劑」之劑型提出申請，係全無
    所本。
  4.至於原告於95年4 月20日致訴外人Ann Tan 之電子郵件中，
    雖載稱「（中譯）萬科注射劑的劑量表被歸類為『注射劑，
    無菌凍晶』…）」等語，惟在此前3 日即同年月17日，行政
    院衛生署藥政處就被告申請萬科注射劑新成分藥品查驗登記
    案，致函被告公司，始載稱：「…請補送『凍晶注射劑』
    PMF 新增劑型及工廠確效備查」等語，有該書函在卷可查（
    見重勞訴第2 卷第353 頁）。據此時序以觀，尚不能排除原
    告係因衛生署上開函文，始獲知該署將萬科注射劑分類為凍
    晶注射劑，因而向Ann Tan 表示「萬科注射劑的劑量表『被
    歸類』為注射劑，無菌凍晶…）」等語。而此時距原告提出
    查驗登記申請，已近2 年。自不能以原告事後於電子郵件上
    所載之數語，推認其近2 年之前，即已明知萬科注射劑應為
    凍晶注射劑。雖被告就此又謂衛生署「第二階段確效作業各
    劑型代表性產品分類一覽表」至遲於92年9 月3 日已公告周
    知，不但早於原告之萬科注射劑的藥品查驗登記申請書日期
    ，更早於原告上開電子郵件日期，若原告至95年4 月間方知
    悉乾粉注射劑與凍晶注射劑之分類，亦顯示其專業能力不能
    勝任工作云云。然觀衛生署「第二階段確效作業各劑型代表
    性產品分類一覽表」（見勞重訴第3 卷第138 頁），其表格
    名稱雖有「各劑型代表性產品分類」之字句，但僅單純列出
    20類劑型，至於何種代表性產品應分類為何種劑型，該表並
    未為說明或定義。被告亦陳稱「該表僅為行政機關對藥品劑
    型之『概括』分類，不可能針對『特定』藥物指示其分類類
    別，何況針對當時並不存在之『未來』藥物（指萬科注射劑
    ）」等語。且原告於93年6 月15日以「乾粉注射劑」之劑型
    提出申請後，歷經衛生署藥政處於93年12月27日致函被告，
    及衛生署食品檢驗於94年1 月25日行文藥政處並副知被告，
    均未指出以乾粉注射劑申請萬科注射劑有何劑型不合之處，
    此有上開書函影本在卷可稽（見重勞訴第1 卷第63、46頁）
    。足見僅以上開一覽表早經衛生署公告之情，即謂原告應早
    知萬科注射劑應歸屬凍晶注射劑，亦嫌過苛。
  5.又被告雖另指稱原告身為萬科注射劑之承辦人，明知萬科注
    射劑援用之第一階段確效核准函，為福鼎醫藥有限公司的衛
    署藥字第022936號函，而該函日期為89年9 月21日，其內已
    載明「劑型：243 凍晶注射劑」，原告自不能諉稱其不知萬
    科注射劑為凍晶注射劑等語。惟查福鼎公司之上開核准函，
    雖於89年間即已存在，此觀原告提出之衛生署許可證查詢資
    料可明（見重勞訴第1 卷第379 頁）。然原告於93年6 月15
    日提出萬科注射劑之申請時，既認劑型為乾粉注射劑，與上
    開核准函所載劑型不同，衡情本無援用該函以為申請基礎之
    可能。實則原告提出申請之初，所引用者係台灣先靈葆雅公
    司針對「（乾粉）注射劑」所取得之「第一階段確效審核」
    核准函，此為被告陳明之事實。而原告改引用福鼎公司上開
    核准函所許可輸入藥品之第一、二階段確效資料，乃95 年7
    月以後之事，亦有原告提出之函文可證（見重勞訴第1卷 第
    378 頁）。可見原告並無一面認萬科注射劑為乾粉注射劑，
    一面又引用凍晶注射劑相關資料之情形，亦可證實原告於93
    年間提出申請時，主觀上確係判斷萬科注射劑係屬乾粉注射
    劑。是難僅以福鼎公司之上開核准函在89年9 月21日即已存
    在，遽認原告於93年6 月15日提出申請時，即明知萬科注射
    劑為凍晶注射劑。而原告初以萬科注射劑為乾粉注射劑之判
    斷，並非全然無據，已見前述。則其提出申請當時未引用福
    鼎公司上開核准函，自亦應為相同之評價。
  6.再者，關於萬科注射劑製造廠商廠址問題，原告陳稱行政院
    衛生署92年11月7日 出具之衛署藥字第0920325593號書函，
    載明萬科注射劑製造廠「Ben Venue Lab. Inc. 」之工廠地
    址為「270 Northfield Road, Bedford,Ohio 44146, U.S.
    A.」，另外美國「Ben VenueLab. Inc.」藥廠為協助被告公
    司在本國申請萬科注射劑藥品查驗登記，於93年5 月14日出
    具該廠工廠資料暨確效資料核准號碼參照授權函，所載之該
    廠工廠地址，亦為「270 Northfield Road,Bedford, Ohio
    44146,U.S.A.」等情，核與其所提出之上開書函所載內容，
    確屬相符（見重勞訴第1 卷第68至70頁）。被告雖指稱授權
    被告輸入萬科注射劑之「MILLENNIUM」公司所開立之授權書
    ，係原告當時申請萬科注射劑申請文件之一，該授權書已載
    明製造廠廠址為300 Northfield Road,Bedford, Ohio, USA
    ，原告身為藥政經理自應進一步查證同份文件中廠址記載不
    一之問題，且依95年4 月28日原告致衛生署函，表示其已向
    該藥製造商確認其廠址為「300 Northfield Road,Bedford,
    Ohio, USA 」，顯見原告亦有查證之能力等語。然觀諸原告
    所提出之上開美國「Ben VenueLab. Inc.」藥廠授權函，其
    製作日期係93年5 月14日（見重勞訴第1 卷第70頁）；被告
    所提上開「MILLENNIUM」公司開立之授權書製作日期則為較
    早之93年3 月24日（見重勞訴第1 卷第208 頁），兩者相較
    自以「Ben VenueLab. Inc.」藥廠授權函之資料較新，而該
    授權函明白記載「300 Northfield Road,Bedford, Ohio,
    USA 」係辦公室地址；工廠地址則為「270 NorthfieldRoad
    ,Bedford, Ohio 44146,U.S.A. 」。且「MILLENNIUM」公司
    僅為萬科注射劑之國外許可證持有人，其授權書就所揭示之
    「Ben VenueLab. Inc.」工廠地址，自不及「BenVenueLab.
    Inc.」藥廠自己出具之上開授權函準確。準此以觀，原告依
    當時存在之上開文件，據以記載萬科注射劑製造廠廠址為：
    「270 NorthfieldRoad ,Bedford, Ohio 44146,U.S.A.」，
    亦有所本，自難以其提出申請之初即有查證能力卻不查證，
    遽謂其有顯然錯誤之過犯。
  (四)被告指稱原告辦理多瑞喜貼片疏失部分：
  1.被告指稱原告承辦多瑞喜貼片藥品許可證申請，未將12.5微
    公克與其他劑量一併向衛生署提出申請，卻於94年6 月16日
    至同年10月12日陳送被告公司總經理之5 份報告中，均記載
    「12.5；25；50；75；100 微公克等劑量之多瑞喜貼片，衛
    生署於93年10月6 日同意免除銜接性試驗」等語。
  2.原告則陳稱其於94年6 至10月陳送被告之月報表有關多瑞喜
    貼片之記載，係根據當時原告之直屬主管樊淑惠於93年10月
    27日通知被告公司多名員工謂：「（中譯）謹通知，我們剛
    收到來自衛生署的Durogesic D-TRANS （多瑞喜貼片）銜接
    性試驗評估結果。已經被核准免除臨床試驗」之電子郵件等
    語。
  3.經查，原告上詞所陳，業據其提出樊淑惠所書93年10月27日
    電子郵件為證，核屬相符。雖被告辯稱樊淑惠之上開電子郵
    件中並未提及多瑞喜貼片之劑量，無法正當化原告工作之疏
    失等語。惟查樊淑惠當時為原告之主管，此為被告所不爭，
    衡情資歷經驗與注意能力自較優於原告。而其當時以上開電
    子郵件週知被告多名員工時，猶未區分或提醒12.5微公克之
    多瑞喜貼片不在衛生署同意免除銜接性試驗之列，則原告陳
    送上開月報表時，未將12.5微公克之劑量排除於衛生署免除
    銜接性試驗報告之範圍，豈能過度苛責。尤以原告與樊淑惠
    就多瑞喜貼片得免除銜接性試驗範圍之揭露，同有疏漏，然
    被告事後對樊淑惠則高升其職務，此觀被告所陳「…樊淑惠
    乃於證人戊○○到職日之隔日起升任其他職務」等語即明（
    見重勞訴第3 卷第197 頁被告言詞辯論意旨狀），對於原告
    ，則以工作疏失構成資遣事由而予究責，以此相較，亦非公
    允。況依衛生署87年4 月14日衛署藥字第87024028號函釋：
    「屬同廠牌、同成分之『新單位含量』之穿皮貼片劑，毋須
    執行國內臨床試驗」（見重勞訴第2 卷第215 頁），可知被
    告多瑞喜貼片之其他劑量如經核准查驗登記，縱就12.5微公
    克之劑量另行申請，亦應可免除國內臨床試驗，對被告之影
    響程度應屬有限。雖被告於本件審理中，對於原告辦理多瑞
    喜貼片之上開疏失所致影響，曾指稱：被告嗣後收到衛生署
    96年2 月5 日衛署藥字第9507471 號函，告知12.5微公克之
    多瑞喜貼片，須補送臨床實驗報告，即銜接性試驗報告，經
    查證始發現係因原告未按照一般作業程序將12.5微公克之多
    瑞喜貼片與其他劑量一併向衛生署提出申請，導致衛生署不
    許免除臨床試驗。原告向被告公司提出不實報告，致12.5微
    公克之多瑞喜貼片須另行補件申請，造成該藥上市銷售之嚴
    重延誤，進而損害相關病患之醫療權益及被告之聲譽等語（
    見重勞訴第1 卷第95至96頁）。然經原告以衛生署87年4 月
    14日衛署藥字第87024028號函、89年12月12日衛署藥字第
    0890035812號公告及95年3 月29日衛署藥字第0950312288號
    公告內涵，相互對照演繹為據，而陳明衛生署「如果需要辦
    理『銜接性試驗』，絕無可能直接要求補正『銜接性試驗報
    告』，乃係先經評估『須執行銜接性試驗』後，再通知『應
    依評估結果及相關規定，擬定適當之銜接性試驗計畫書送署
    審查』。整個流程，絕非短短二、三個月之期間即能完成。
    惟被證14所示行政院衛生署藥政處書函，係於96年2 月5 日
    發文，但要求補送包含『臨床試驗報告』在內之所有資料，
    均限定必須在96年4 月12日內完成。自足認並非要求關於『
    銜接性試驗』之補正」（見重勞訴第2 卷第183 至184 頁）
    等語之後，被告即未再為相同之指摘抗辯。益徵原告雖未將
    12.5微公克與其他劑量之多瑞喜貼片一併提出申請，且誤將
    該劑量之多瑞喜貼片列入免除銜接性試驗之範圍，對被告上
    市該藥品，應無重大影響。則被告以原告上開疏失，指為構
    成資遣事由之不能勝任工作事由，尚嫌過苛。
  (五)被告指稱原告辦理Invega藥證申請疏失部分：
  1.被告指稱原告未依衛生署95年11月6 日藥檢壹字第09501075
    58號函針對Invega藥證之申請為補件，致衛生署以96年1 月
    22日藥檢壹字第0950014461號函及96年2 月1 日衛署藥字第
    0960300892號函，駁回該藥藥證之申請。迄原告之主管偶然
    發現該二函後，立即於96年2 月5 日以申覆流程補陳相關文
    件至衛生署，始能取得Invega之藥品許可證等語。
  2.原告則陳稱伊確有將95年11月6 日衛生署藥物食品檢驗局通
    知補件函，報告相關主管並積極處理，收到衛生署96年2 月
    1 日駁回申請之函文後，亦即刻於同年2 月5 日發文提出申
    覆，並無耽擱等語。
  3.經查，原告據以證明有積極處理衛生署上開補正函示事項，
    所提出之電子郵件，雖為被告否認。惟以該電子郵件所表明
    通知原廠補件事項及敘明補件期限為96年1 月5 日之內容（
    見重勞訴第1 卷第278 至279 頁），對照被告所不否認真正
    之另封被告海外母公司人員Poh Yeng Thai 所書，通知原告
    表明無法在96年1 月5 日完成，並建議原告請求將補正期限
    展延至1 月第3 週之電子郵件內容（見重勞訴第1 卷第280
    至281 頁），二者尚能契合之情。及被告所提出附卷之衛生
    署藥物食品檢驗局96年1 月22日藥檢壹字第0950014461號函
    說明第一項，表明「依據…該公司（指被告公司）…96 年1
    月8 日未列字號函辦理」（見重勞訴第1 卷第136 頁）等情
    ，尚堪認原告謂其有積極處理衛生署要求補正之事，應屬非
    虛。又原告主張其收到衛生署96年2 月1 日駁回申請之函文
    後，隨即於同年2 月5 日發文提出申覆等情，亦有被告所提
    出之該申覆函附卷可證（見重勞訴第1 卷第140 頁）。雖被
    告指稱該申覆函為原告主管所作，惟不但為原告否認，且被
    告屢稱Invega藥證申請為原告單獨負責業務，衡情該申請案
    辦理細節及應如何依衛生署函示補正等事項，理應原告知之
    最詳，由原告辦理向衛生署提出申覆事宜，當較正確省時，
    實無另由原告之主管耗時瞭解並接手辦理之理由。參以上開
    申覆函，聯絡人亦載明為原告等情，應堪認原告陳稱上開申
    覆函為其所辦理等語為可採。而衛生署96年2 月1 日駁回申
    請案之公文，衡情被告公司最快應於翌日即96年2 月2 日始
    能收受，而96年2 月2 日為星期五，原告之上開申覆函發文
    日期則為同年2 月5 日，即星期一。據此可見原告對該駁回
    函提出申覆之函件，係緊接週休二日假期結束即行發文。是
    以上情觀之，尚難認原告辦理Invega藥證之申請，已達怠惰
    敷衍不能勝任工作之程度。
  (六)被告指稱原告辦理普利他膜衣碇藥證申請疏失部分：
  1.被告指稱原告疏未依衛生署95年7 月20日藥檢科字第095140
    1521號函之要求，於期限內補送普利他膜衣碇之相關資料，
    致衛生署以96年5 月22日衛署藥字第0960313599號函駁回該
    藥之藥證申請等情。
  2.原告則陳稱95年7 月20日衛生署藥物食品檢驗局通知補件函
    ，原告確實有報告相關主管並積極處理等語。
  3.經查，原告主張衛生署以上開95年7 月20日函，命被告就普
    利他膜衣碇之申請案補件，原告隨即於同年月26日以電子郵
    件通知原廠該補件詳細內容等情，業據其提出與所述相符之
    電子郵件為證（見重勞訴第1 卷第282 至283 頁）。被告雖
    否認原告上開電子郵件之真正，惟以該電子郵件所表明通知
    原廠補件事項之內容，對照被告所不否認真正之另封被告海
    外母公司人員Tan Ann 所回覆，通知原告表明檢送普利他膜
    衣碇之清潔確效報告和彙整資料之電子郵件內容（見重勞訴
    第1 卷第284 至285 頁），二者尚能契合之情。應堪認原告
    上詞所陳應屬非虛。又原告另主張伊確已於95年9 月18日依
    衛生署要求行文補件等語，雖亦為被告所否認。惟觀諸原告
    所提出之被告公司96年2 月5 日致函衛生署就普利他膜衣碇
    申請案提出申覆之函文所載：「說明：…二、本公司確曾於
    95.9.18.依貴署藥物食品檢驗局95.7.20.藥檢科字第095140
    1521號函，檢附本品關鍵性製程相關補件資料( 詳如附件)
    。然因貴署今來函告知未收到補件資料，故謹再次檢送下列
    資料」等語（見重勞訴第2 卷第378 頁），與原告上詞所陳
    尚屬相符。而上開申覆函係以被告名義向衛生署提出，函文
    所揭文義衡情應屬被告同意之陳述。則以該函文內容，應足
    證原告所陳已依衛生署要求補件等情為可採信。至於衛生署
    未收受該補件，或牽涉補件遞送、公文處理過程等諸端可能
    之原因，尚不能僅憑衛生署未收受補件即率皆否認原告上詞
    所陳之事實。雖被告又辯稱：針對普利他膜衣錠，原告主張
    其已於95年9 月18日下午4 點41分以電子郵件告知總公司之
    Ann Tann所有補件資料將於明日一早檢送到衛生署；記載原
    告為承辦人之嬌生公司96年2 月5 日函則記載「二、本公司
    確曾於95.9.18 依貴署藥物食品檢驗局95.7.20 藥檢科字第
    0951401521號函，檢送本品關鍵性製程相關補件資料…」云
    云。惟查原告於95年9 月18日下午4 點41分方告知Ann Tann
    將於明日（即95年9 月19日）送件，上開96年2 月5 日函卻
    記載「本公司確曾於95.9.18 …檢送…補件資料」，兩者日
    期不符，可見原告是否確曾於95年9 月18日或95年9 月19日
    補件，非無疑問等語。然就此質疑，原告已經釋稱：原告於
    96年9 月18日下午4 時41分以電子郵件通知總公司Ann Tan
    告知: 「所有過程確效相關補件資料將會於明日一早檢送到
    衛生署」等語，僅係預估公文經核定後實際寄交衛生署之時
    間。但公文之記載不可能另隨實際寄交公文之日期而重新更
    改。核原告此部分所陳，與常情尚無違悖，應屬可取。再者
    ，衛生署駁回被告普利他膜衣碇藥證之申請及申覆，係以所
    附資料仍有缺失為其理由，此觀該駁回函之說明可知（見重
    勞訴第1 卷第146 頁），並非因逾期未補件而駁回，被告指
    稱因原告未依限補件而致該申請案被駁回一節，尚屬無據。
    是以上情觀之，亦難認原告辦理普利他膜衣碇藥證之申請，
    已達被告所指怠惰敷衍不能勝任工作之程度。
  (七)關於被告指稱原告未通過績效改進計畫部分：
  1.被告雖以原告有前述種種工作上疏失，經被告施以績效改進
    計畫1 個月，於計畫結束後，仍未改善為由，指稱原告已達
    不能勝任工作之程度等語。
  2.惟按績效改進計畫或可見僱主維護勞工工作權之善意及努力
    ，然參與績效改進計畫本身，究非勞工提供勞務之目的，自
    不宜以勞工未能通過績效改進計畫為主要原因，而認勞工有
    勞動基準法第11條第5 款所定不能勝任工作之情事。尤以一
    般人如確信某一事實，常會對所觀察之其他事實，進行較有
    偏見之過濾，以支持其所確信之事實。若僱主對勞工實施之
    績效改進計畫，仍委由原來已認定勞工績效低落之主管決定
    改進計畫之成果，即難排除主觀偏誤之失。故檢視勞工是否
    確有不能勝任工作情事，仍應以勞工正常服勞務期間之整體
    表現為評斷對象，較屬客觀公允。
  3.經查，原告固未通過被告績效改進計畫所定標準，此有被告
    提出之績效改進計畫表所載「（中譯）丁○○在領導能力、
    溝通及團隊工作上並未顯示任何進步。丁○○並未顯示其能
    勝任策略建構、執行及規劃藥政業務。丁○○被評估為無法
    通過員工績效改進計畫」等語可稽（見北勞調字卷第52頁）
    。惟該計畫案之實施成果，係由前已評定原告95年度績效低
    至1.31分（4 分為及格）之原告直屬主管甲○○及戊○○共
    同討論評定，此經證人即被告公司人力資源暨行政處處長己○○結證明確（見重勞訴第3 卷第164 頁）。依前揭說明，
    上開績效改進計畫成果之評定，恐有失之主觀之虞。此再由
    原告陳稱其「95年度績效規劃、輔導、評估表」第3 頁最後
    一項：「SCI Integrityfor concerned product( 中譯: 相
    關產品的供應鏈完整性)」 ，在該年度所列之工作目標為：
    「The most recent case is the collaboration withARIC
    H.( 中譯: 最近一次的案例是與久裕公司合作)」 。而就上
    開「與久裕公司合作案」，95年9 月4 日原告曾以「關於你
    的EPREX 運送程序Cilag 品保部門已出具了正式核准函」作
    為主旨之電子郵件，寄致久裕公司員工JillChou、被告公司
    財務暨資訊管理處處長孫大宏、直屬主管甲○○及業務行政
    相關同仁，財務暨資訊管理處處長孫大宏則回信表示: 「多
    謝丁○○和Jill的絕佳工作而造成了EPO 之達成」。95年10
    月3 日，原告並因「GDP Project 」專案（包含「與久裕公
    司合作案」），獲被告公司總經理親自簽署獎勵函同時頒發
    5000元現金獎賞。可見原告在被95年度績效規劃、輔導、評
    估表」第3 頁「Handling of QA issues(中譯: 品質保證議
    題處理)」 之工作目標大項，績效良好。但原告直屬主管甲○○就該「Handling of QA issues 」工作目標，均僅給予
    「1 分」或「2 分」之低分，甚至就前揭關於原告已受處長
    及總經理嘉許與實質獎勵之「SCI Integrity forconcerned
    pr oduct（與久裕公司合作案）」，亦低核為「2 分」（依
    原證10所示2 分之定義為：「績效表現經常性無法達到所要
    求的標準」）各節，核與被告所提出之原告95年度績效評估
    表及原告所提出之電子郵件所載內容相符等情（見北勞調字
    卷第44頁、重勞訴第3 卷第235 頁、重勞訴第1 卷第357 至
    358 頁），益足得徵。是上開原告接受績效改進計畫之評定
    成果，尚不足據以認定原告已達勞動基準法第11條第5 款所
    定不能勝任工作之程度。
  (八)末查，原告任職被告公司迄經被告通知資遣為止，已逾10年
    ，職銜由專員升任副理而至經理，最近5 年年終績效考評各
    為：91年度5.67分；92年度4.05分；93年度4.07分；94年度
    4.19分，均在「績效表現達到所要求的標準」之「4 分」以
    上等情，均經原告陳明在卷，且為被告所不否認。據此可見
    ，原告任職期間絕大多數並無能力不能勝任工作之情事。雖
    其95年度績效經被告以所指稱之前述各種主、客觀不能勝任
    工作事由評為1.31分。然被告前詞所指原告主觀上不能勝任
    工作之事由，率皆以主管對原告之總體印象為根據。而主管
    對下屬總體印象之形成，固多源於日常之觀察，有其相當之
    根據，惟仍不免參雜個人主觀之好惡成見。基於保護勞工工
    作、生存權之立場，於審認勞工有無解僱事由之民事訴訟程
    序，並不宜僅憑主管之印象，無視具體事證之欠缺，即為勞
    工不能勝任工作之認定。而被告前詞所指原告種種工作上疏
    失，或非全然無因，或情節尚輕，或未致實質損害，均已如
    前述。衡諸勞工對僱主之給付義務，在於勞務提供之本身，
    而非勞務達成之結果。亦不應僅以百分之百正確率為標準以
    檢視原告之工作成果，或僅以極端視角專注於原告疏失所致
    結果，而忽略導致該結果之成因及所造成之實質影響。是本
    院審酌原告服勞務期間之整體表現及兩造上詞所論各節認為
    ，原告尚無勞動基準法第11條第5 款不能勝任工作之情事。
  (九)則被告辯稱原告有不能勝任工作之情事，被告得依勞動基準
    法第11條第5 款終止原告之勞動契約等情，尚不足採；原告
    主張被告終止勞動契約不合法，不生終止契約效力，兩造僱
    傭關係仍屬存在等情，則屬有據。
五、兩造間僱傭契約既賡續存在，未經終止，則原告本此基礎所
    為之請求，自應准許。茲就原告請求各項分論如後：
  (一)原告聲明第1 項請求確認兩造間僱傭關係存在，為有理由。
  (二)原告聲明第2 項本於工資請求權，請求被告自96年4 月13日
    起至原告復職日止，按月於每月末日給付原告98,814元，及
    自各該月之次月一日起至清償日止，按年息百分之五計算之
    利息部分，係以兩造僱傭關係存在為前提，且被告亦不爭執
    原告此部分請求之數額（見重勞訴第3 卷第208 頁），則原
    告此項聲明之請求亦有理由。
  (三)原告聲明第3 項請求被告自97年起，於每年第1 個工作日，
    給付原告98,814元之年終獎金，如前一年在職日數未滿365
    日者，則按在職日數與365 日之比例乘以98,814元給付之部
    分：被告雖辯稱「根據被告公司人事主管己○○所言，年終
    獎金之數額自零至員工二個月薪資不等，依其任職被告公司
    多年之經驗，以原告過去之工作表現，若繼續任職於被告公
    司，其年終獎金應為零，故原告此一請求並無理由」等語，
    惟依原告所提出為被告不爭執真正之被告公司工作規則第57
    條規定：「本公司於營業年度終了結算，如有盈餘，對全年
    工作並無過失之本公司員工給予一個月之年終獎金及零至二
    個月之績效獎金。服務未滿一年者，獎金依比例計算」（見
    北勞調卷第11頁），可見被告引述之己○○所言，應係將年
    終獎金與績效獎金混為一談，自不足取。而被告工作規則既
    有員工全年工作無過失即給予1 個月年終獎金之規定，即應
    受此拘束。而原告經被告拒絕提供勞務之後，既無服勞務機
    會，即無工作過失可言，則原告依上開工作規則規定，請求
    被告按月年給付年終獎金至復職為止，應屬有據。
  (四)原告聲明第4 項請求被告自96年4 月按月提撥退休準備金
    5,929 元存入國泰世華商業銀行000000000000帳號「丁○○
    」退休準備金專戶內部分：係以兩造勞動契約存續為基礎所
    為請求，且與勞動基準法第56條第1 項、勞工退休金條例第
    14條第1 項規定無違，復為被告所不爭（見重勞訴第3 卷第
    208頁），自亦應准許。
  (五)原告聲明第5 項請求被告給付100 萬元及自起訴狀繕本送達
    翌日起自清償日止，按年息5%計算之利息部分：
  1.原告為此項聲明之請求，係主張：被告違法資遣原告並阻止
    原告依兩造繼續存在之僱傭契約服勞務，既為債務不履行，
    亦屬侵權行為。原告因其違法資遣，除損失每年至少1.2 個
    月之「績效獎金」計116,251 元以外，每年更損失調薪、勞
    動節禮金、端午禮金、中秋禮金、員工健檢補貼費用、生日
    禮金、年終禮券、尾牙摸彩最低獎項利益、員工旅遊等原本
    應得之利益總計約20萬元。被告更於96年4 月3 日交付資遣
    通知書後，立即以人資處長名義，以電子郵件通知公司全體
    員工略謂「公司已通知丁○○小姐予以資遣，請公司員工勿
    協助該員進入本公司」等語，使公司同仁誤解原告有不名譽
    之資遣事由，嚴重侵害原告之名譽等人格權，導致原告無法
    在藥事業界立足，精神至感痛苦，依民法第195 條規定，自
    亦得請求被告賠償非財產上損害80萬元，合計得請求被告賠
    償100 萬元等語。
  2.惟查被告終止原告之勞動契約，固因不符合勞動基準法第11
    條第5 款之事由而不生效力；又其終止後即不再依僱傭契約
    支付原告原定之給與，亦有違兩造間僱傭契約而有債務不履
    行情事。然侵權行為，即不法侵害他人權利之行為，屬於所
    謂違法行為之一種，債務不履行為債務人侵害債權之行為，
    性質上雖亦屬侵權行為，但法律另有關於債務不履行之規定
    ，故關於侵權行為之規定，於債務不履行不適用之，最高法
    院著有43年台上字第752 號判例可稽。是原告雖得依債務不
    履行規定請求被告履行契約，惟其基於侵權行為規定為同一
    請求則不應准許。
  3.又原告雖以前詞謂伊因受被告違法資遣，每年損失本應得之
    利益總計約20萬元等語，惟被告除是認原告每年可受領之勞
    動節獎金3,000 元、端午節獎金3,500 元、中秋禮金1,000
    元、生日禮金1,000 元、尾牙摸彩最低獎項利益3,000 元等
    獎項外（見重勞訴第3 卷第208 頁），餘皆否認。而原告就
    被告否認部分並未舉實證證明被告確有依約給付之義務，則
    該部分原告之請求並無理由。是本項原告請求之金額，以被
    告是認之部分即14,000元為可准許。
  4.至於原告另指被告以前揭電子郵件通知公司全體員工略謂「
    公司已通知丁○○小姐予以資遣，請公司員工勿協助該員進
    入本公司」等語，使公司同仁誤解原告有不名譽之資遣事由
    ，嚴重侵害原告之名譽等人格權，應依侵權行為法則賠償原
    告80萬元非財產上損害一節，為被告所否認，並辯稱伊告以
    電子郵件向員工公告原告已受資遣之客觀事實，無不法侵害
    原告之權利等語。經查，被告雖以上開內容之電子郵件向員
    工公告原告已受資遣之訊息，惟資遣事由非僅一端，僅就勞
    動基準法第11條規定觀之，其5 款資遣事由其中即有4 款屬
    非可歸責勞工之事由。是以被告上開電子郵件僅單純揭示原
    告已受資遣之內涵，並無隻字片語就原告之人格權有所指摘
    ，自難認有不法侵害原告人格權之情事。是原告據以請求被
    告賠償80萬元非財產上損害，並無理由。
  (六)原告聲明第6 項請求被告被告按月賠償附表1 所示自96年4
    月起算至原告復職之月止各時間計算之金額部分：原告主張
    被告違法將原告資遣後，隨即將原告勞工保險退保，致原告
    每一年將損失二個基數之勞保「老年給付」，自得按年請求
    被告依勞工保險條例第58條、59條規定，按月給付如附表1
    所示之老年給付年資損失。查原告此項請求，核與勞工保險
    條例第58條第1 項及第59條規定無不合，且被告亦不爭執原
    告此部分請求（見重勞訴第3 卷第208 頁），則原告此項聲
    明之請求，應予准許。
  (七)原告聲明第7 項請求被告應將附件1 所示「道歉聲明」，在
    被告公司之電腦網頁（網址：www.jnj.com） 及公告欄公告
    十四天部分：查原告主張被告傳送上開載稱「公司已通知丁○○小姐予以資遣，請公司員工勿協助該員進入本公司」等
    語之電子郵件致公司全體員工，散布足以貶損原告名譽，侵
    害原告人格權之流言，爰依民法第195 條第1 項規定請求被
    告為本項聲明所示之回復名譽處分。惟被告所作上開電子郵
    件僅單純揭示原告已受資遣之內涵，並無指摘貶損原告之人
    格權之不法情事，被告不因此構成侵權行為，已如前述。是
    原告依侵權行為法則請求被告為回復名譽之處分，即非有據
    ，是本項聲明自不能准許。
六、從而，原告依兩造間僱傭契約之法律關係提起本訴，求為如
    主文第1 至6 項所示之判決部分，為有理由，應予准許；逾
    此範圍之請求，為無理由，應予駁回。兩造陳明願供擔保，
    聲請宣告假執行或免為假執行，經核本判決第2 至6 項原告
    勝訴部分，合於法律規定，爰分別酌定相當之擔保金額宣告
    之；原告其餘假執行之聲請，因部分係就無從假執行之確認
    判決而為聲請，部分因訴之駁回而失所依據，不予准許。
七、本案事證已臻明確，兩造其餘主張陳述及所提之證據，經審
    酌後認於判決結果無影響，爰不另一一論駁，附此敘明。
八、據上論結，本件原告之訴為一部有理由，一部無理由，依民
    事訴訟法第79條，第390 條第2 項、第392 條第2 項，判決
    如主文。
中    華    民    國    98    年    8     月    31    日
                        勞工法庭  法  官  黃明發
以上正本係照原本作成
如對本判決上訴，須於判決送達後20日內向本院提出上訴狀
中    華    民    國    98    年    9     月     1    日
                                  書記官  陳怡如


司法院資訊處製作；財團法人民間司法改革基金會備份。
